【裁判字號】    98,上訴,4
【裁判日期】    980316
【裁判案由】    違反毒品危害防制條例
【裁判全文】
臺灣高等法院高雄分院刑事判決          98年度上訴字第4 號
上  訴  人
即  被  告  丙○○
選任辯護人  孟昭安律師
上列上訴人因違反毒品危害防制條例案件，不服臺灣高雄地方法
院97年度訴字第1385號中華民國97年12月9 日第一審判決（起訴
案號：臺灣高雄地方法院檢察署97年度偵字第3002號），提起上
訴，本院判決如下：
    主  文
原判決撤銷。
丙○○持有第二級毒品，處有期徒刑壹年拾月。扣案之甲基安非
他命（連同其包裝袋肆個，驗後毛重壹佰伍拾貳點伍柒公克）沒
收銷燬之；茶葉罐壹個沒收。
    事  實
一、丙○○明知甲基安非他命為毒品危害防制條例列管之第二級
    毒品，不得非法持有，竟於民國96年5 月間某日，在高雄地
    區某不詳地點，自真實姓名年籍不詳綽號「國仔」之成年男
    子處，取得淨重業已超10公克以上之甲基安非他命4 包（驗
    前毛重合計152.78公克，驗後毛重合計152.57公克；其包裝
    袋總重為4.12公克）後，藏放在高雄市○○區○○路56號住
    處而非法持有之。嗣於97年1 月15日20時40分許，將該批甲
    基安非他命裝入其所有之茶葉罐內攜帶外出，因行跡可疑，
    為警於同日21時許在高雄市○○區○○路與孟子路口查獲，
    並扣得置放在茶葉罐內之甲基安非他命4 包，始查悉上情。
二、案經高雄市政府警察局移送臺灣高雄地方法院檢察署檢察官
    偵查起訴。
    理  由
壹、證據能力部分：
一、被告之自白，非出於強暴、脅迫、利誘、詐欺、疲勞訊問、
    違法羈押或其他不正之方法，且與事實相符者，得為證據；
    刑事訴訟法第156 條第1 項定有明文。本件持有扣案甲基安
    非他命之犯罪事實，業經上訴人即被告丙○○（下稱被告）
    坦承不諱，且核與事實相符，自得作為證據。
二、偵查中有關鑑定人之選任及鑑定機關（團體）之囑託，依刑
    事訴訟法第198 條及第208 條之規定，應由檢察官為之，而
    鑑定人及鑑定機關（團體）實施鑑定或審查之人所為之言詞
    或書面報告，即為傳聞證據之例外，具有證據能力。是檢察
    官對於偵查中之案件，認須實施鑑定者，固應就具體個案，
    選任鑑定人或囑託鑑定機關（團體）為之；但對於司法警察
    機關調查中之案件，或有量大或急迫之情形，為因應實務之
    現實需求，如檢察官針對該類案件之性質，認為當然有鑑定
    之必要者，基於檢察一體原則，得由該管檢察長對於轄區內
    之案件，以事前概括選任鑑定人或囑託鑑定機關（團體）之
    方式，俾便轄區內之司法警察官、司法警察對於調查中之此
    類案件，得即時送請事前已選任之鑑定人或囑託之鑑定機關
    （團體）實施鑑定。扣案之甲基安非他命，雖由高雄市政府
    警察局送請內政部警政署刑事警察局鑑定，但是內政部警政
    署刑事警察局為臺灣高等法院檢察署檢察長事先概括選任之
    鑑定機關，仍屬受檢察官囑託鑑定，其出具之書面鑑定報告
    ，應屬刑事訴訟法所定之傳聞例外，當具有證據能力。
三、被告之尿液檢驗報告，係由查獲之高雄市政府警察局主動送
    請高雄市立凱旋醫院檢驗，雖非依刑事訴訟法第208 條規定
    送驗，惟該檢驗機構係經行政院衛生署核准許可之濫用藥物
    尿液檢驗機構，且於本院轄區從事濫用藥物尿液檢驗鑑定多
    年，經本院審酌人權保障及公共利益之均衡維護，並無侵害
    被告關於鑑定權益，且考量被告在訴訟上防禦程度等具體情
    節，認有證據能力。
貳、實體部分：
一、訊據被告坦承持有扣案之甲基安非他命，復有當場查獲置放
    在茶葉罐內之白色晶體4 包可資佐證。該白色晶體（含其包
    裝袋四個，驗前合計毛重152.78公克，驗後合計毛重152.57
    公克）經送驗結果，確含有甲基安非他命成分，有內政部警
    政署刑事警察局97年2 月12日刑鑑字第0970017584號鑑定書
    可稽（偵查卷第28頁）。被告之自白，應與事實相符，可以
    採信。按甲基安非他命係毒品危害防制條例第2 條第2 項所
    列管之第二級毒品，核被告持有甲基安非他命之行為，係犯
    毒品危害防制條例第11條第2 項之持有第二級毒品罪。而被
    告持有之甲基安非他命之數量，驗前合計毛重為152.78公克
    ，扣除包裝袋總重4.12公克後，其淨重為148.66公克，業已
    超過轉讓持有毒品加重其刑之數量標準第2 條第1 項第2 款
    、第2 項所規定之10公克，應依毒品危害防制條例第11條第
    4 項之規定，加重其刑至二分之一。
二、公訴人雖以：被告將扣案之甲基安非他命，自高雄市○○區
    ○○路56號住處，攜帶至高雄市○○區○○路與孟子路口，
    認被告攜帶外出之行為，係犯運輸第二級毒品罪。經查：
  (一)被告究竟自何時開始持有扣案之甲基安非他命，並係基於何
    種原因將之攜帶外出，其在警詢、檢察官偵查至原審羈押庭
    均一致供稱：「96年5 月間由綽號『國仔』處取得」、「準
    備拿到垃圾桶丟棄」（警卷第3 、6 頁、偵查卷第7 、8 頁
    、聲羈卷第5 至7 頁），嗣在偵查及原審亦為相同之供述（
    偵查卷第15頁、審訴卷第23頁背面、原審卷第26、27頁）。
    至本院雖改稱：「當天甫購入即被查獲」（本院卷第23、46
    頁），而甲○○亦稱：「被警查獲以前，被告拿茶葉罐到我
    車上，有打開讓我看裡面的甲基安非他命，有說是他剛買的
    」（本院卷第46頁背面），核與查獲警員乙○○所稱：「被
    告自己一人在騎樓下，甲○○另外開車，係在行進中將其攔
    查，原來目標是甲○○，因看到並聽到甲○○在車上喊被告
    ，被告手上又拿著茶葉罐，纔過去查他並發現茶葉罐裡面有
    甲基安非他命」（本院卷第44、45頁），有所不符。被告與
    甲○○未在車上會合，被告變更原來之供述，改為甫購買並
    在車上提供給甲○○觀看，甲○○亦相互串和，其目的乃在
    規避被告自行由住處攜帶甲基安非他命外出而至查獲地點，
    可能涉犯較重之「運輸」第二級毒品罪責，要屬卸責及迴護
    之詞，均無可信，仍以被告先前之供述內容，作為認定本案
    基本事實之依據。
  (二)被告持有扣案之甲基安非他命並自住處攜帶外出，固屬事實
    ，惟運輸毒品罪之所謂「運輸」，係本於運輸意思而搬運輸
    送，必須基於此意圖而為搬運輸送之行為，始成立運輸毒品
    罪；若係為單純持有而零星持送，如無運輸之認識或意圖，
    即不能論以該罪（最高法院94年台上字第2845號、95年台上
    字第5268號判決參照）。故毒品之運輸，應從客觀上之社會
    環境、情況及證人、物證等資料，依據證據法則綜合研判認
    定。縱具有運輸之外觀行為，仍必須有相當之客觀事實，足
    以表明其主觀上犯意之遂行性及確實性，始足當之。被告持
    有甲基安非他命之原因，究為「販賣」、「運輸」、「意圖
    販賣」、「轉讓」、「施用」、「幫助施用」，均有可能。
    檢察官認被告自住處攜帶外出係屬「運輸」，自應就其取得
    甲基安非他命後，復另行起意運輸之事實負證明責任，不能
    僅憑有攜帶外出之事實，即認定屬於運輸行為。扣案之甲基
    安非他命，含其包裝袋四個，驗前合計毛重為152.78公克，
    業已超過一般人供已施用之合理數量，以被告並無施用毒品
    前案，且查獲當天經警採尿送驗結果係呈甲基安非他命陰性
    反應而論（見被告之前案紀錄表及偵查卷第25、26頁之毒品
    危害防制條例嫌疑人尿液採證代碼表及高雄市立凱旋醫院濫
    用藥物尿液檢驗報告），雖能認定被告所辯「供己施用、準
    備丟棄」云云，並非完全可信。但被告於持有扣案之甲基安
    非他命後，其主觀意思上究係何時起意運輸？因何原因而變
    更原來持有之意思？則無法僅由以夾鏈袋分裝並放置在茶葉
    罐內之持有方式，即明確認定屬於搬運輸送者常見之方法，
    更無其他佐證資料，例如監聽所得對話內容、上手之交付者
    或後手之收受者之證言內容，可認有相當客觀事實，足證搬
    運輸送行為之遂行性及確實性，依「罪證有疑、利歸被告」
    原則，本院認為被告主觀上係基於自己買入持有之意思，於
    外出之際仍繼續以相同之意思而單純持有。
  (三)按單一性案件由於刑罰權單一，就其全部事實自不得割裂而
    應合一審判，此類案件之追訴審判，應適用起訴不可分及審
    判不可分原則，此觀刑事訴訟法第267 條之規定自明。而運
    輸毒品勢必對之為持有，如成立運輸罪，則持有毒品部分當
    然吸收於運輸；此種有吸收關係實質上一罪情形，如其中一
    部分不能證明犯罪，祇須於有罪判決之理由內，闡明該部分
    不予論罪，無庸於主文內更為無罪之諭知（參考最高法院95
    年台上字第2125號判決）。本院既認被告將扣案之甲基安非
    他命攜帶外出，僅屬於單純之持有，而不成立運輸罪，依上
    說明，對公訴意旨所認被告涉犯運輸第二級毒品罪部分，應
    不另為無罪之諭知。
三、原審據以論處被告罪刑，固非無見；惟被告雖將扣案之甲基
    安非他命攜帶外出，但其情形僅屬單純持有，已如上述，原
    審未詳為推求，認定屬於運輸，尚有未合。被告以此為由提
    起上訴，為有理由，應由本院撤銷改判。爰審酌被告持有甲
    基安非他命，淨重達148.66公克，潛在危害社會治安及國民
    健康，縱其僅係單純持有，查無其他較重之犯罪，犯後亦有
    坦承，態度稍可，惟因持有數量甚多，依超過一定數量應予
    加重之規定意旨，顯然不宜寬貸等一切情狀，量處有期徒刑
    1 年10月，資以懲儆。扣案之甲基安非他命（驗前合計毛重
    152.78公克，驗後合計毛重152.57公克），不問屬於犯人與
    否，應依毒品危害防制條例第18條第1 項前段規定沒收銷燬
    之；而其包裝袋4 只，於毒品鑑驗後仍包覆毒品，包裝袋上
    有微量毒品殘留，客觀上已與毒品無法析離，應依前揭規定
    併予沒收銷燬之。至於送驗耗費之甲基安非他命，既已滅失
    不存在，自無宣告沒收銷燬之必要。扣案之茶葉罐1 個，係
    被告所有，並供其置放而持有甲基安非他命所用，且與毒品
    本身可以完全析離，應依刑法第38條第1 項第2 款規定宣告
    沒收。
據上論斷，應依刑事訴訟法第369 條第1 項前段、第364 條、第
299 條第1 項前段，毒品危害防制條例第11條第2 項、第4 項、
、第18條第1 項前段，刑法第11條前段、第38條第1 項第2 款，
判決如主文。
本案經檢察官鄭銘謙到庭執行職務。
中    華    民    國    98    年    3     月    16    日
                  刑事第五庭    審判長法  官  曾永宗
                                      法  官  任森銓
                                      法  官  王伯文
以上正本證明與原本無異。
被告不得上訴。
檢察官如不服本判決應於收受本判決後10日內向本院提出上訴書
狀，其未敘述上訴理由者，並得於提起上訴後10日內向本院補提
理由書狀（應附繕本）「切勿逕送上級法院」。
中    華    民    國    98    年    3     月    16    日
                                      書記官  黎  珍
附錄本件判決論罪科刑法條：
毒品危害防制條例第11條第2 項、第4 項：
持有第二級毒品者，處2 年以下有期徒刑、拘役或新臺幣30,000
元以下罰金。
持有毒品達一定數量者，加重其刑至二分之一，其標準由行政院
定之。
轉讓持有毒品加重其刑之數量標準第2 條第1 項第2 款、第2 項
：
轉讓、持有毒品達一定數量者，加重其刑至二分之一，其標準如
下：
  二、第二級毒品：淨重十公克以上。
前項所稱淨重，指除去包裝後之毒品重量。


司法院資訊處製作；財團法人民間司法改革基金會備份。
